【裁判字號】    98,抗,453
【裁判日期】    980430
【裁判案由】    聲明異議
【裁判全文】
臺灣高等法院臺中分院刑事裁定           98年度抗字第453號
抗  告  人
即 受刑 人  甲○○
上列抗告人因聲明異議案件，不服臺灣台中地方法院中華民國98
年3月26日裁定（98年度聲字第866號），提起抗告，本院裁定如
下：
    主  文
抗告駁回。
    理  由
一、抗告意旨略以：檢察官認本案不宜准予易科罰金之原因，並
    非抗告人或其配偶與家人等不願繳納罰金所致，故抗告人在
    守法且態度良好下，需受另種較原判決為重之不公平待遇，
    即不得易科罰金而需入監執行，將造成抗告人之家庭經濟難
    以維持，進而恐有家園破碎之虞，是以原裁定認檢察官執行
    之指揮並無不當，應予撤銷，另為准予易科罰金之裁定以啟
    自新云云。
二、按受刑人以檢察官執行之指揮為不當者，得向諭知該裁判之
    法院聲明異議，法院並應就異議之聲明裁定之，刑事訴訟法
    第484條、第486條分別定有明文。又刑法第41條第 1項規定
    ：「犯最重本刑為5年以下有期徒刑以下之刑之罪，而受6個
    月以下有期徒刑或拘役之宣告者，得以新臺幣1千元、2千元
    或3千元折算1日，易科罰金。但確因不執行所宣告之刑，難
    收矯正之效，或難以維持法秩序者，不在此限」，是自該條
    於95年7月1日修正施行後，易科罰金雖以准為原則，但如有
    「確因不執行所宣告之刑，難收矯正之效，或難以維持法秩
    序者」之情形，仍得不准易科罰金，殆無疑義。而有期徒刑
    或拘役得易科罰金之案件，法院所諭知者，僅易科罰金折算
    之標準，而有關宣告有期徒刑、拘役應否准許易科罰金執行
    之換刑處分，依刑事訴訟法第457 條規定，係由為裁判法院
    之檢察官指揮之；是檢察官審酌個案情形，認受刑人確因不
    執行所宣告之刑，難收矯正之效，或難以維持法秩序者，自
    得不准受刑人易科罰金。另所謂「難收矯正之效」及「難以
    維持法秩序」等，均屬不確定法律概念，此乃係立法者賦予
    執行者能依具體個案，考量犯罪特性與情節及受刑人個人之
    特殊事由，據以審酌應否准予易科罰金，非謂僅因犯罪情節
    輕微，而應一概予以准許。
三、經查：本件抗告人即受刑人（下稱受刑人）甲○○於民國89
    、96、96、97年間，曾因違反電信法案件，分別經臺灣南投
    地方法院以89年度投刑簡字第581號判決判處罰金新臺幣6萬
    元確定；臺灣南投地方法院以96年度投刑簡字第116 號判決
    判處有期徒刑3月，嗣經減刑減為有期徒刑1月又15日確定；
    臺灣南投地方法院以96年度投刑簡字第423號判決判處罰金
    新臺幣20萬元，嗣經減刑減為罰金新臺幣10萬元確定；及臺
    灣嘉義地方法院以97年度嘉簡字第1066號判決判處拘役50日
    確定。受刑人甫於97年2月18日就有期徒刑1月又15日易科罰
    金而執行完畢，又於97年7月初某日起至97年8月19日止因違
    反電信法案件，經臺灣臺中地方法院於97年12月17日以97年
    度易字第4513號判決判處有期徒刑4 月，如易科罰金，以新
    臺幣1,000元折算1日確定在案（即本件執行），有臺灣高等
    法院被告前案紀錄表在卷可稽，抗告人於數年間屢為相同之
    犯罪，經執行復再犯，顯見其無視法律之存在，僅以易科罰
    金之處分顯然對抗告人無任何法律拘束力，準此，檢察官認
    本件執行，如不執行所宣告之有期徒刑難收矯正之效，而不
    准受刑人易科罰金，核無不合。原審予以維持，並駁回受刑
    人之聲明異議，經核於法並無違誤。至受刑人抗告意旨雖指
    稱不得易科罰金而需入監執行，將造成抗告人之家庭經濟難
    以維持，進而恐有家園破碎之虞云云。惟查受刑人上開所指
    ，均與刑法第41條第1項但書所規定應考量受刑人是否有「
    確因不執行所宣告之刑，難收矯正之效，或難以維持法秩序
    者」等情無涉，換言之，該情並非檢察官審酌得否易科罰金
    所必然應考量之因素，況受刑人前曾有多次違反電信法前科
    ，於易科罰金而執行完畢後復再違反電信法，已如前述，難
    認受刑人無再犯之虞，且犯罪人之處罰，其法律制裁效果之
    審酌衡量應優先於抗告人個人家庭因素之考量，是檢察官據
    此認不執行所宣告之有期徒刑難收矯正之效，而不准受刑人
    易科罰金，尚無不合。受刑人抗告意旨徒憑己見，任意指摘
    原裁定不當，難認有理由，應予駁回。
四、據上論結，應依刑事訴訟法第412條，裁定如主文。
中    華    民    國    98    年    4     月    30    日
            刑事第五庭  審判長法  官  趙  春  碧
                              法  官  楊  真  明
                              法  官  賴  恭  利
上列正本證明與原本無異。
不得再抗告。
                              書記官  林  桂  鳳
中    華    民    國    98    年    4     月    30    日


司法院資訊處製作；財團法人民間司法改革基金會備份。
